【裁判字號】    99,交聲,29
【裁判日期】    991029
【裁判案由】    違反道路交通管理處罰條例聲明異議
【裁判全文】
臺灣澎湖地方法院交通事件裁定          99年度交聲字第29號
原處分機關  交通部公路總局高雄區監理所澎湖監理站
異  議  人  甲○○
即受處分人
上列異議人即受處分人因違反道路交通管理處罰條例案件，對
於交通部公路總局高雄區監理所澎湖監理站中華民國99年8月24
日所為處分（原處分案號：澎監違裁字第裁84－VP0000000號）
聲明異議，本院裁定如下：
    主    文
異議駁回。
    理    由
一、聲明異議意旨略以：異議人事後返回現場再次查看並未看見
    有何固定式告示牌之蹤跡，有異議人拍攝之現場照片為證，
    且舉發機關屏東縣政府警察局恆春分局所稱設置於安全島上
    之固定式告示牌與一般告示牌並不相同，況縱使真有上開告
    示牌之矗立，該違規採證測速儀器與上開告示牌之距離是否
    真有超過100公尺，尚有疑問。另該雷達測速儀器是否仍在
    有效期限內，並具備正常使用功能，亦非無疑。是前開舉發
    機關設置科學儀器所取得之異議人違規超速之照片，因違反
    違規行為採證之強制規定，應無證據能力，不得採為證明異
    議人有違規行為之證據，又除上開採證照片外，並無其他足
    資證明異議人有超速違規之事實，原處分機關依據上開舉發
    照片予以裁罰，自非適法，爰請求撤銷原處分關於罰鍰新台
    幣（下同）1千6百元部分等語。
二、本件異議人因未遵從速限而駕車超速僅有一個交通違規行為
    ，有關處罰效果之罰鍰、記違規點數1點，與該交通違規行
    為是否存在，均無從分離。法院審理時應先確定異議人是否
    確有交通違規行為存在，再決定原處分機關所適用之法律有
    無錯誤。異議人如已對於原處分之一部分聲明異議，法院即
    應就與違規行為無從分離之罰鍰、記違規點數1點等全部處
    罰效果，併予審理（臺灣高等法院暨所屬法院98年法律座談
    會刑事類提案第23號參照），合先敘明。
三、按汽車駕駛人，行車速度超過規定之最高時速，或低於規定
    之最低時速，除有第43條第1項第2款情形外，處1,200元以
    上2,400元以下罰鍰，並計違規點數1點，道路交通管理處罰
    條例第40條、第63條第1項第1款分別定有明文。次按汽車駕
    駛人之行為有下列情形之一，當場不能或不宜攔截製單舉發
    者，得逕行舉發：七、經以科學儀器取得證據資料證明其行
    為違規、前項第七款之科學儀器應採固定式，並定期於網站
    公布其設置地點。但汽車駕駛人之行為屬下列情形之一者，
    不在此限：九、行車速度超過規定之最高速限或低於規定之
    最低速限。對於前項第九款之違規行為，採用固定或非固定
    式科學儀器取得證據資料證明者，於一般道路須至少於100
    公尺，於高速公路、快速公路須至少於300公尺前，明顯標
    示之，同條例第7條之2第1項第7款、第2項第9款、第3項亦
    有明定。
四、經查：
  (一)本件異議人於99年6月24日9時33分許，駕駛車號D8-2867號
    自用小客車，行經台26線13公里南下處，經以雷射測速照相
    機測得行車時速82公里，逾越該處最高速限（即時速70公里
    ）12公里，為警依雷射測速照相機攝得之採證照片逕行舉發
    ，嗣經原處分機關依道路交通管理處罰條例第40條、第63條
    第1項第1款，裁處異議人罰鍰1千6百元，並記違規點數1點
    等情，有異議人超速違規測速照片、台26線12.5公里處固定
    式「前有違規測速照相」告示牌照片、交通部公路總局澎湖
    監理站99年8月24日澎監違裁字第裁80-VP0000000號裁決書
    在卷可參。又本件用以測定異議人行駛速度所使用之雷射測
    速儀係由經濟部標準檢驗局於99年5月4日檢定合格（檢定合
    格單號碼：M0GB0000000號），檢定合格有效期限至100年5
    月31日止，此有經濟部標準檢驗局雷射測速儀檢定合格證書
    1紙附卷可參，而異議人之上開車輛於99年6月24日經警測得
    行駛超速時，該雷射測速儀尚在檢定合格有效期限內，故該
    雷達測速儀之準確性及正確性應值得信賴。綜此，異議人確
    有於上開時、地，未遵從速限而駕車超速之違規事實，洵堪
    認定。
  (二)按道路交通管理處罰條例第7條之2第3項規定之立法目的，
    不外表明科處違規人行政裁罰之終極目的乃在敦促駕駛人依
    行車速限駕駛，是以科學儀器採證，應由主管機關在明顯處
    告示，用以提醒駕駛人依道路限速行駛，以期在駕駛人避免
    受罰之心理下，達到依行車速限駕駛進而維護行車安全之最
    大效益，尚非謂如有違反，駕駛人超速行駛之違規行為即應
    不罰，甚為明確。則異議人以主管機關未依法設置告示牌為
    由聲明異議，已非的論。況且，本件員警於前開時、地取締
    時，已在該路段測速照相地點100公尺前之中央分隔島前端
    之號誌桿設置「前有違規測速照相」之顯目告示牌，此有屏
    東縣政府警察局恆春分局99年8月17日恆警交字第
    0990012990號函暨所附告示牌照片、99年9月27日恆警交字
    第0990015327號函暨所附平面現場圖、告示牌在卷可稽，又
    執行取締違規超速勤務之員警，職司交通違規取締，與異議
    人無何利害關係，當無捏造事實之必要，足認取締機關已依
    法在取締當日，在取締地點前100公尺處設置明顯告示牌，
    是異議人辯稱其事後返回現場再次查看並未看見有何固定式
    告示牌之蹤跡，並提出照片為證云云，顯係圖卸之詞，要無
    可採。至於異議人另辯稱：屏東縣政府警察局恆春分局所稱
    設置於安全島上之固定式告示牌與一般告示牌並不相同云云
    ，然按道路交通標誌標線號誌設置規則第137條第1項前段、
    第2項第1、2款分別規定「告示牌，用以現有標誌無法充分
    說明或指示時，為維護行車安全與暢通之需要，得設置本標
    誌」、「本標誌為方形，警告性質告示牌，用以促使車輛駕
    駛人及行人瞭解道路上之特殊狀況，提高警覺，並準備防範
    應變之措施，為黃底黑字黑邊；禁制性質告示牌用以告示車
    輛駕駛人及行人應嚴格遵守道路上遵行、禁止、限制之特殊
    規定，為紅底白字白邊。」。查本件告示牌係以黃底黑字設
    計，有上開告示牌照片附卷可參，雖其顏色與上開規則所規
    定告示牌未盡相符，然固定之告示牌，已足達同一之警告效
    果。是本件舉發員警所豎立之告示牌雖有如異議人所指之瑕
    疵，致未能符合道路交通標誌標線號誌設置規則第137條第2
    項之規定，然尚難僅以此等舉發機關執法之細節性、技術性
    瑕疵，而謂異議人得以免責不罰，復參酌舉發地點路面寬闊
    ，該告示牌並未有任何遮蔽物阻擋，是用路人若行經該舉發
    路段，均應能清楚辨識，是異議人此部分辯解亦不足採。
五、綜上所述，原處分機關以異議人超速行駛之違規事實明確，
    依道路交通管理處罰條例第40條及第63條第1項第1款之規定
    ，裁處異議人罰鍰1,600元，並記違規點數1點，於法有據，
    異議人執前開情詞聲明異議，洵無理由，應予駁回。
六、據上論斷，應依道路交通案件處理辦法第19條，裁定如主文
    。
中    華    民    國    99    年    10    月    29    日
                      交通法庭  法  官  李宛玲
以上正本證明與原本無異。
如不服本裁定，應於送達後5日內，向本院提出抗告狀（須附繕
本）。
中    華    民    國    99    年    10    月    29    日
                                書記官  王耀煌

司法院資訊處製作；財團法人民間司法改革基金會備份。
